臺灣桃園地方法院刑事判決　　　　　　　96年度訴緝字第80號
公　訴　人　臺灣桃園地方法院檢察署檢察官
被　　　告　甲○○
上列被告因偽造文書案件，經檢察官提起公訴（95年度偵字第93
91號），被告於準備程序進行中，就被訴事實為有罪之陳述，本
院告知其簡式審判程序之旨，聽取當事人意見後，裁定由受命法
官獨任依簡式審判程序審理，並判決如下：
    主  文
甲○○偽造署押，足以生損害於公眾及他人，處有期徒刑肆月，
如易科罰金，以銀元參佰元即新臺幣玖佰元折算壹日。如附表所
示偽造之署押均沒收。
    事  實
一、緣甲○○於民國94年11月3 日晚間11時26分許，在桃園縣平
    鎮市○○路105 之2 號「夢鄉汽車旅館」第202 號房內，因
    涉嫌持有可發射子彈具有殺傷力之改造手槍，為警逮捕，並
    經移送臺灣桃園地方法院檢察署偵辦（此部分犯行業經檢察
    官為不起訴處分確定）。詎甲○○因擔心遭到刑事追訴，竟
    冒用其胞弟葉彥杰之名義接受調查、訊問，並基於偽造署押
    之犯意，於上開警、偵訊期間，先後在上開汽車旅館、桃園
    縣政府警察局平鎮分局龍潭分駐所、臺灣桃園地方法院檢察
    署等地，接續在如附表編號1 、如附表編號2 至編號8 、如
    附表編號9 所示之文件上，偽造葉彥杰之簽名及捺指印，足
    以生損害於警察、偵查機關查緝犯罪與文書製作之正確性及
    葉彥杰本人。嗣於94年11月21日，葉彥杰至臺灣桃園地方法
    院檢察署出庭應訊，表示遭人冒用身分，復經指紋鑑定，始
    查悉上情。
二、案經臺灣桃園地方法院檢察署檢察官自動檢舉偵查起訴。
    理  由
一、上開犯罪事實，業據被告甲○○於本院審理時坦承不諱（見
    本院卷第17、21頁），核與證人即被害人葉彥杰於檢察官訊
    問時證述遭人冒用身分之情節無違（見臺灣桃園地方法院檢
    察署94年度偵字第19411 號偵查卷〈下稱偵查卷〉第110 、
    113 頁），而如附表所示文件上「葉彥杰」之指印指紋經以
    「指紋電腦比對法」、「指紋特徵點比對法」鑑驗結果，與
    被告左拇指指紋相符，有內政部警政署刑事警察局94年12月
    19日刑紋字第0940182533號鑑驗書1 份附卷可稽（見偵查卷
    第154 至158 頁），足認被告之自白與事實相符。本案事證
    明確，被告犯行洵堪認定，應依法論科。
二、按刑法上所謂偽造署押，係指未經他人之授權或同意，而擅
    自簽署他人之姓名或劃押者而言，包括以他人之名義按捺指
    印之情形（最高法院93年度臺上字第2057號判決要旨參照）
    。被告於如附表所示之文件上，偽造「葉彥杰」之簽名、捺
    印，致生損害於警察、偵查機關查緝犯罪與文書製作之正確
    性及葉彥杰本人，核其所為，係犯刑法第217 條第1 項之偽
    造署押罪。公訴人起訴時，雖認被告在如附表編號6 、編號
    7 、編號8 所示文件上偽造署押後交付值勤員警行使，應成
    立刑法第216 條、第210 條之偽造私文書罪，惟衡酌各該文
    件之內容，如附表編號6 所示之權利告知書，乃警方依據刑
    事訴訟法第95條規定，踐行告知權利，與同一時間製作之「
    調查筆錄」相同，被告祇在該「通知」之「被告知人」欄下
    偽簽姓名，並未表示另外製作何種文書，故該「通知」實質
    上與詢問筆錄無異，仍屬公務員職務上所製作之公文書，非
    被告所製作之私文書（最高法院91年度臺非字第294 號判決
    參照），此部分自應僅論以偽造署押罪；又如附表7 、附表
    8 所示之桃園縣政府警察局平鎮分局通知，依其內容，無非
    為警察機關因其逕行拘提或逮捕犯罪嫌疑人，認應依刑事訴
    訟法第88條之1 第4 項規定告知其本人及其家屬，所踐行之
    程序而已，由其上記載之通知方式分別為「告知本人」、「
    電話通知0000-000XXX （按：乃被通知人彭勝雲之電話）」
    ，亦可知被告在其上簽名及捺指印，並非表示收到上開通知
    之意，否則被通知人為「彭勝雲」部分，尚無由被告簽名、
    捺指印之理，此應僅係為避免日後爭執所為之確認動作。亦
    即，被告在上開文件上簽名、捺指印，僅係處於受通知者之
    地位，尚不能表示其係有製作何種文書之意思及曾為何項之
    意思表示（最高法院91年度臺非字第295 號判決參照），是
    被告此部分所為，同樣僅係犯偽造署押罪。檢察官上開意見
    尚有未洽，惟因公訴人所指被告涉犯之行使偽造私文書罪，
    與上開偽造署押罪間，為實質上一罪之吸收關係，是本院僅
    於判決理由內說明不另為無罪之諭知即可（最高法院89年度
    臺上字第2390號判決要旨參照），併此敘明。被告先後於如
    附表所示文件上偽造「葉彥杰」署押，雖係分別為數行為，
    然係在密切接近之時地實施，且均為達同一冒用葉彥杰名義
    應訊之目的，各行為之獨立性極為薄弱，依一般社會健全觀
    念難以強行分離，認各個舉動不過為犯罪行為之一部分，並
    係侵害同一法益，應論以一偽造署押罪（最高法院86年臺上
    字第3295號判例意旨參照）。爰審酌被告冒用他人名義應訊
    ，所生危害非輕，惟犯後坦承犯行，及被告犯罪之目的、手
    段、素行等一切情狀，並參酌被害人葉彥杰之意見（請求從
    輕量刑，本院卷第33頁所附電話紀錄1 份參照），量處如主
    文所示之刑，而因被告行為後，刑法第41條第1 項將易科罰
    金折算標準，由「得以1 元以上3 元以下折算1 日」，修正
    為「得以新臺幣1 千元、2 千元或3 千元折算1 日」，與之
    配套而將「原定數額提高為100 倍折算1 日」之規定即罰金
    罰鍰提高標準條例第2 條，亦已公布廢止，並於95年7 月1
    日施行，經比較新舊法結果，以舊法有利於被告，依刑法第
    2 條第1 項前段，應依修正前規定諭知易科罰金之折算標準
    。被告所偽造如附表所示之署押，均應依刑法第219 條規定
    宣告沒收。
據上論斷，應依刑事訴訟法第273 條之1 、第299 條第1 項前段
，刑法第2 條第1 項前段、第217 條第1 項、第219 條，行為時
（即94年2 月2 日修正公布，95年7 月1 日施行前之）刑法第41
條第1 項前段，行為時（即95年5 月17日公布廢止，同年7 月1
日施行前之）罰金罰鍰提高標準條例第2 條，判決如主文。
本案經檢察官何治蕙到庭執行職務。
中　　華　　民　　國　　96　　年　　5 　　月　　18　　日
                  刑事第十庭    法　官　許炎灶
以上正本證明與原本無異。
如不服本判決，應於判決送達後10日內向本院提出上訴狀（應附
繕本），上訴於臺灣高等法院。
  　　　　　　　　　　　　　　　書記官　劉璟佳
中　　華　　民　　國　　96　　年　　5 　　月　　18　　日
附錄本案論罪科刑法條：第217 條。
中華民國刑法第217條（偽造盜用印章印文或署押罪）
偽造印章、印文或署押，足以生損害於公眾或他人者，處3 年以
下有期徒刑。
盜用印章、印文或署押，足以生損害於公眾或他人者，亦同。
┌──────────────────────────────────────┐
│附表：                                                                      │
├──┬─────────────┬───────────┬─────────┤
│編號│  文                 件   │  偽  造  之  署  押  │  所  在  卷  頁  │
├──┼─────────────┼───────────┼─────────┤
│ 01 │桃園縣政府警察局平鎮分局龍│偽造「葉彥杰」簽名2 枚│偵查卷第259 頁    │
│    │潭分駐所臨檢紀錄表        │、捺印2 枚            │                  │
├──┼─────────────┼───────────┼─────────┤
│ 02 │桃園縣政府警察局平鎮分局龍│偽造「葉彥杰」簽名3 枚│偵查卷第226 、227 │
│    │潭分駐所調查筆錄（94年11月│、捺印6 枚            │頁                │
│    │4 日第一次）              │                      │                  │
├──┼─────────────┼───────────┼─────────┤
│ 03 │桃園縣政府警察局平鎮分局龍│偽造「葉彥杰」簽名2 枚│偵查卷第228 至231 │
│    │潭分駐所調查筆錄（94年11月│、捺印13枚            │頁                │
│    │4 日第二次）              │                      │                  │
├──┼─────────────┼───────────┼─────────┤
│ 04 │口卡片                    │偽造「葉彥杰」簽名1 枚│偵查卷第232 頁    │
│    │                          │、捺印1 枚            │                  │
├──┼─────────────┼───────────┼─────────┤
│ 05 │被告照片                  │偽造「葉彥杰」簽名1 枚│偵查卷第233 頁    │
│    │                          │、捺印1 枚            │                  │
├──┼─────────────┼───────────┼─────────┤
│ 06 │權利告知書                │偽造「葉彥杰」簽名1 枚│偵查卷第235 頁    │
│    │                          │、捺印1 枚            │                  │
├──┼─────────────┼───────────┼─────────┤
│ 07 │桃園縣政府警察局平鎮分局通│偽造「葉彥杰」簽名1 枚│偵查卷第236 頁    │
│    │知（被通知人姓名葉彥杰）  │、捺印1 枚            │                  │
├──┼─────────────┼───────────┼─────────┤
│ 08 │桃園縣政府警察局平鎮分局通│偽造「葉彥杰」簽名1 枚│偵查卷第237 頁    │
│    │知（被通知人姓名彭勝雲）  │、捺印1 枚            │                  │
├──┼─────────────┼───────────┼─────────┤
│ 09 │臺灣桃園地方法院檢察署訊問│偽造「葉彥杰」簽名1 枚│偵查卷第63頁      │
│    │筆錄（94年11月4 日）      │                      │                  │
└──┴─────────────┴───────────┴─────────┘
